臺灣高等法院刑事裁定
110年度聲再字第589號
再審聲請人
即受判決人  NGUYEN THANH LUAN （中文姓名：阮成倫）




上列再審聲請人因殺人案件，對於本院108年度上訴字第4203號
，中華民國109年7月29日第二審確定判決（臺灣桃園地方法院10
8年度重訴字第18號，起訴案號：臺灣桃園地方檢察署108年度偵
字第5359號），聲請再審，本院裁定如下：
    主  文
再審之聲請駁回。 
    理  由
一、再審聲請意旨略以：
㈠、再審聲請人即受判決人NGUYEN THANH LUAN （中文姓名：阮
    成倫，下稱聲請人）於偵查中自白僅係針對扣案水果刀（約
    32公分，刀鋒及刃長約19公分）及被害人張英俊右大腿外側
    傷及皮下組織之鈍器傷【大小1.6公分X0.8公分，深度4公分
    】自白，至於被害人胸部心臟銳器傷之穿刺傷，並不是聲請
    人所為，怎可依監視器錄影見聲請人持有，及依聲請人坦承
    造成被害人右大腿之傷，即認定致命傷亦為聲請人所為。
㈡、聲請人於偵查中提出兇刀有二把，為何只針對聲請人手持傷
    及右大腿之水果刀，況不論監視器是否有錄到聲請人行兇過
    程，另一把刀為何不追查？被害人之傷口及致命傷，除由聲
    請人造成之右大腿外側鈍器傷，另一處左胸銳器傷（傷口3.
    2公分X1公分，深度約16公分），依經驗法則及科學證據，
    此二處造成傷口之介面，顯不是扣押之水果刀，為何於偵查
    中提到的另一把刀，於偵審期間不再提起，直接認被害人是
    因聲請人持上開水果刀朝其左胸刺擊1刀而死亡，如果成立
    ，豈不是聲請人手持雙刀，一左一右，傷及胸、腿，此顯不
    合邏輯，且證人及監視器錄影畫面皆如聲請人所言，未傷及
    被害人胸部。
㈢、聲請人與被害人並不認識，僅因友人與被害人發生衝突，因
    而傷害致死，死亡結果並非聲請人所預見，本案僅聲請人判
    刑，依殺人罪處斷，若罪名為傷害致死，是否亦為共同行為
    分擔，但證據之斷點僅於扣案之水果刀，及聲請人自白傷及
    右大腿，那麼另一把刀及行為人應由偵審單位舉證，證明有
    罪之情事，權衡上述所論，聲請人應論以傷害致死為恰當。
㈣、爰依刑事訴訟法第421條第1項第6款規定，准予開啟再審救濟
    等語。
二、查原確定判決認定聲請人犯殺人罪，係依憑聲請人於偵查及
    審理中之供述、證人阮友方、陳氏莊、武文俊、劉伯享、黃
    文期於偵查中之證述、原審及檢察官勘驗現場監視器錄影檔
    案筆錄及錄影畫面擷圖、被害人張英俊之檢驗報告書、相驗
    屍體證明書、相驗照片、法務部法醫研究所(108)醫鑑字第1
    081100349號解剖報告書暨鑑定報告書、聖保祿醫院所提張
    英俊急診病歷表、桃園市政府警察局桃園分局109年7月5日
    桃警分刑字第1090033505號函及員警職務報告、扣案之水果
    刀1支等證據綜合研判，而認聲請人所為係犯刑法第271條第
    1項之殺人罪，判處聲請人有期徒刑10年6月，於刑之執行完
    畢或赦免後驅逐出境，嗣由最高法院以109年度台上字第465
    9號判決以上訴違背法律上之程式而駁回聲請人之上訴確定
    等節，有各該判決附卷可稽，且經本院調取上開案卷核閱無
    訛。查原確定判決業已詳述認定犯罪事實之依據及憑以認定
    之理由，並就再審聲請人否認犯罪之辯詞何以不可採之理由
    ，依據卷內資料予以指駁與說明，從形式上觀察，並無違反
    經驗或論理法則，以及證據漏未調查審酌之情形。
三、本院經於110年12月8日聽取聲請人即受判決人、檢察官之意
    見後，判斷如下：
㈠、刑事訴訟法設有為受判決人利益，得以未經法院審酌且具「
    確實性」（即足以動搖原確定判決所認定事實之合理懷疑）
    之事實或證據為由聲請再審之機制；同法第420條第1項第6
    款前段及第3項規定所稱「發現新事實或新證據」，指判決
    確定前已存在或成立而未及調查斟酌，以及判決確定後始存
    在或成立之事實或證據；同法第421條所稱「（證據）漏未
    審酌」，係指證據業已提出或已發現而未予調查，或雖調查
    但未予判斷取捨並說明理由者而言。上述「發現新事實或新
    證據」及「（證據）漏未審酌」，同指證據於法院而言具有
    未判斷資料性（即「新規性」）。質言之，舉凡法院未經發
    現而不及調查審酌，或就已發現之事實、證據，但未實質判
    斷其價值者，均屬之。又同法第420條第1項第6款後段關於
    發現新事實或新證據單獨或與先前之證據綜合判斷，足認受
    有罪判決之人應受無罪或輕於原判決所認罪名之判決，及同
    法第421條關於足生影響於判決之重要證據漏未審酌等規定
    ，則均係證據「確實性」之問題。聲請再審所指之證據必須
    具備「新規性」（即法院未判斷資料性）作為前提要件，故
    聲請再審所執之新證據或所主張漏未審酌之證據，不能祇係
    就卷存業經法院取捨論斷之證據再事爭辯，並據為該等證據
    符合「確實性」之主張（最高法院108年度台抗字第1290號
    裁定意旨參照）。
㈡、本件聲請再審意旨雖稱其僅持刀刺到被害人之大腿，並未刺
    到被害人心臟使其死亡，只有傷害犯意，本案尚有武文俊持
    另一把刀，應予追查等語。然此本為聲請人於原第一審所辯
    解之內容【聲請人於第二審為認罪表示，僅主張符合自首要
    件】，並經論駁在案，已難認屬未及調查審酌之「新事實」
    。而經原第一審勘驗「ch06_00000000000000.mp4」監視器
    錄影檔案結果，畫面時間00：33：12至00：33：13秒時，聲
    請人確實以右手拿著一根細長型物品，隨即加入范文強、劉
    伯福一起攻擊被害人，聲請人並有以右手出拳攻擊，畫面時
    間00：33：19秒時，被害人即向畫面左方倒地，聲請人及其
    同夥見狀靠近圍觀數秒後，旋於00：33：22至00：33：27秒
    間陸續離去。由另一個攝影角度之「00000000.dat」監視器
    錄影檔案勘驗結果，於畫面時間00：39：17至00：39：21秒
    間，聲請人原與武文俊一起攻擊阮友方，之後轉而攻擊被害
    人，右手高舉揮拳攻擊被害人，於錄影畫面時間00：39：22
    至00：39：40時，被害人旋倒在警衛亭旁邊之地上不起，聲
    請人及阮德泰、武文俊、范文強、劉伯福、黃文期、劉伯享
    等人見狀即逃逸，而過程中武文俊主要是攻擊阮友方，未見
    持刀等情，有原第一審勘驗案發現場監視錄影畫面之勘驗筆
    錄及擷圖附卷可稽（見原第一審卷第196至198頁、第205至2
    71頁），且經放大上開監視錄影畫面，清晰可見聲請人右手
    所持之細長型物品應即為刀刃（見偵卷卷三第164頁），與
    扣案之水果刀1支外型相同（見偵卷卷二第83頁之水果刀照
    片）。該水果刀標示00000000處（即刀鋒下方、近刀柄處）
    、00000000處（即刀柄下方、靠近刀鋒處）血跡檢出同一男
    性DNA-STR型別，與被害人之DNA-STR型別相符，有內政部警
    政署刑事警察局該局108年8月19日刑生字第0000000000000
    號鑑定書在卷可參（見原第一審卷第351至356頁反面）。又
    被害人所受致命傷為左外側胸部位於左側乳頭下方一處銳器
    傷【傷口呈2至8點鐘方向】，刺入方向以死者方位而言，由
    前往後，由左往右，略由下往上，刺入深度約16公分，造成
    左側胸壁、肌肉組織有銳器傷及出血，銳器從左側前第4肋
    間刺入並傷及左側第4肋骨，刺穿心包膜，刺傷心臟中膈及
    左心室上方升主動脈、主動脈瓣，並刺傷右側肺門右側肺動
    脈，導致兩側肋膜腔內大量出血，兩側肺臟塌陷，為致死之
    銳器傷，有上開解剖報告書暨鑑定報告書在卷可按（見相驗
    卷第81頁反面、第83頁反面至84頁反面），核與聲請人當時
    以右手高舉攻擊被害人之方位、角度相當，參以聲請人於警
    詢、偵查及原第一審108年5月31日訊問時均坦承有持刀刺被
    害人等情，此均可徵聲請人當時並非僅係出拳毆打被害人，
    乃係以右手持扣案水果刀刺中被害人左胸致命傷甚明，聲請
    人於本院訊問時復又翻易前於本院第二審認罪之自白，改稱
    只持刀刺中大腿，自難認屬可採。
㈢、至聲請人雖主張武文俊亦持有另一把刀，但依前開勘驗監視
    器錄影檔案結果可知，雙方鬥毆期間武文俊乃係在攻擊阮友
    方，並未見有持刀攻擊被害人之行為，是無論當時武文俊身
    上是否確有另一把刀，其既未持以攻擊被害人，顯不可能造
    成被害人左胸受有上開致命傷害，無礙於該致命傷乃係聲請
    人持刀刺中所造成之認定。
㈣、另被害人右大腿固亦受有刀傷，但聲請人於警詢中供稱：捅
    幾刀記不清楚了（見偵一卷第104頁），於偵查中亦對檢察
    官稱：不記得刺對方幾刀（見偵三卷第3頁），於原第一審
    訊問時向法官稱：警詢所述屬實，當時沒有時間去數到底捅
    幾刀（見原第一審卷第31頁），可見當時聲請人非僅捅刺一
    刀，才會不記得刺了幾刀，則聲請人既持刀攻擊被害人數次
    ，因此除前述左胸致命傷外，於被害人閃躲之際，亦造成被
    害人右大腿受傷，應屬合理，非如聲請再審意旨所稱必須手
    持雙刀才能造成，尚無聲請再審意旨所稱不合邏輯之處。
㈤、此外，聲請人與被害人間之關係、犯罪動機，只為判斷聲請
    人是否具有殺人犯意之標準之一，尚應審酌兇器種類、行兇
    過程、傷害部位、傷痕多寡、傷勢輕重、受傷處是否為致命
    部位及犯後態度等一切情狀，本於經驗及論理法則，綜合判
    斷而為認定之標準。本案聲請人是持刀刃達19公分之銳器水
    果刀，朝人體要害心臟所在之左胸處猛刺達16公分之深，行
    兇後見被害人倒下並旋即逃逸，此堪認聲請人行為時主觀上
    對其所為可能造成被害人死亡之結果已有所預見，卻容任被
    害人發生死亡結果刺向該處附近，而具有發生亦不違背其本
    意之不確定故意甚明，尚無從僅因聲請人與被害人前不相識
    ，且與被害人方面發生爭執者為武文俊而非聲請人，即無視
    聲請人所持行兇工具、下手部位及力道，而謂聲請人不具有
    殺人之不確定犯意。
㈥、準此，聲請人聲請再審主張尚有武文俊持刀，且非其持刀刺
    中被害人胸部，只有傷害犯意等旨，難以憑採，且此除經原
    第一審判決及原確定判決調查斟酌後予以論斷，聲請人僅係
    就此已明白論斷審酌之事項，再為爭執，難認具備「法院未
    判斷資料性」外，形式上觀之，縱使武文俊確另有持刀，無
    論單獨或結合先前已經存在卷內之各項證據資料，予以綜合
    判斷，亦均不足以動搖原確定判決認定之事實，揆諸前揭說
    明，無從執為再審之理由。
四、綜上所述，再審聲請人所提聲請再審之主張，並不符合前揭
    刑事訴訟法第420條第1項第6款所定之再審事由，據此，本
    件聲請再審為無理由，應予駁回。
據上論斷，依刑事訴訟法第434條第1項，裁定如主文。　　
中　　華　　民　　國　　111 　年　　2 　　月　　25　　日
                  刑事第二十庭  審判長法　官  王復生
                                      法　官  蕭世昌
                                      法　官  張紹省
以上正本證明與原本無異。
如不服本裁定，應於裁定送達後10日內向本院提出抗告狀。
                                      書記官  莫佳樺
中　　華　　民　　國　　111 　年　　2 　　月　　25　　日